臺灣士林地方法院刑事判決　　　　　　　 94年度訴字第583號
公　訴　人　臺灣士林地方法院檢察署檢察官
被　　　告　丙○ ○
選任辯護人　黃顯民律師
上列被告因偽造文書案件，經檢察官提起公訴（93年度偵字第10
091 號），本院經訊問被告後，被告為有罪之答辯，經合議庭裁
定認本件宜由受命法官獨任進行簡式審判程序審理，並判決如下
：
    主  文
丙○○連續行使偽造私文書，足以生損害於他人，處有期徒刑陸
月，如易科罰金，以佰元折算壹日。如附表所示信用卡消費簽
帳單上之偽造「乙○○」、「甲○○」署名，均沒收。
    事  實
一、丙○○曾於民國91年間犯侵占罪，經本院於92年2 月24日以
    91年士簡字第741 號判決判處有期徒刑6 月，緩刑3 年，已
    於92年7 月14日確定，現仍緩刑期間（未構成累犯）。詎其
    仍不知慎行，竟基於意圖為自己不法所有及行使偽造私文書
    之概括犯意，為下列犯行：
（一）於93年5 月17日下午1 時許，在臺北縣淡水鎮○○○路○
      段69之8 號4 樓其任職之中華長江股份有限公司（下稱中
      華長江公司）會議室內，趁乙○○將皮包置放於會議室內
      椅子至對面辦公室查帳之際，萌生不法所有之意圖，徒手
      竊取該皮包內之皮夾（內有中國信託商業銀行《下稱中國
      信託銀行》信用卡2 張《卡號：0000000000000000、0000
      000000000000號》及現金新臺幣《下同》1000元）1 個，
      得手後復基於行使偽造私文書、意圖為自己不法所有之概
      括犯意，連續於附表編號、所示之時間、地點，持上
      開中國信託銀行信用卡，向特約商店「芸山電話百貨行」
      刷卡消費，並交付上開信用卡供該店店員在印錄機上刷卡
      辨識，再於店員交付之2 紙信用卡簽帳單上之顧客簽名欄
      偽簽乙○○之署押2 枚，以表示乙○○同意依據信用卡持
      卡人合約條件，按簽帳單所示金額付款予發卡銀行之意思
      ，而偽造前開簽帳單之私文書，並將偽造完成之簽帳單交
      付予上開百貨行店員，表示係乙○○簽帳消費而行使之，
      致使該百貨行店員陷於錯誤，准予丙○○消費如附表編號
      、所示金額共計新臺幣（下同）32,200元之行動電話
      2 支，足生損害於乙○○本人、中國信託銀行及「芸山電
      話百貨行」。
（二）復承上前竊盜犯意，於93年5 月24日下午1 時許，在中華
      長江公司會議室內，趁無人在場之際，竊取甲○○置於上
      開會議室內之皮包（內有甲○○之身分證、美商花旗銀行
      股份有限公司《下稱花旗銀行》信用卡、台新銀行股份有
      限公司《下稱台新銀行》信用卡、誠泰商業銀行股份有限
      公司《下稱誠泰銀行》信用卡各1 張、世華商業銀行股份
      有限公司提款卡2 張、現金2200元）1 個，得手後再基於
      意圖為自己不法所有及行使偽造私文書之概括犯意，連續
      於附表編號至所示之時間、地點，持上開甲○○信用
      卡向附表編號至所示之特約商店刷卡消費，並在信用
      卡簽帳單顧客簽名欄上偽造甲○○簽名，以表示甲○○已
      確認交易金額與標的，及向發卡單位簽帳消費之意，作為
      特約商店經由收單銀行向發卡公司請款之憑據，並將上開
      偽造完成之簽帳單交付如附表編號至所示特約商店人
      員行使，致各該特約商店人員陷於錯誤，准予丙○○刷卡
      消費如附表編號至所示金額之商品，足生損害於甲○○本人、上開發卡銀行及附表編號至所示商店（最後
      1 筆是向明樣3C電腦專賣店購買1 台價值3 萬498 元之電
      腦，惟因產品有瑕疵經丙○○退貨後銷帳）。旋經乙○○
      、甲○○先後報警處理，嗣丙○○於94年5 月24日下午7
      時許，於該管公務員未發覺其為犯罪人前，主動向臺北縣
      政府警察局淡水分局中正路派出所員警周家憲自首上開犯
      行，並接受裁判，因而為警偵悉上情。
二、案經丙○○自首暨乙○○、甲○○訴請臺北縣政府警察局淡
    水分局報告臺灣士林地方法院檢察署檢察官偵查起訴。
    理  由
一、前揭犯罪事實，迭據被告丙○○於偵查中（偵查卷第58—60
    頁、第76頁）及本院審理時（本院94年9 月14日審判筆錄參
    照）坦承不諱，核與被害人乙○○、甲○○警訊、偵查指述
    其所有之信用卡於前開時地失竊，並遭冒用刷卡之情節相符
    （93年7 月12日警訊筆錄及94年5 月31日警詢筆錄參照），
    而被告竊取被害人乙○○、甲○○之信用卡後，確實連續於
    附表所示之時間、地點冒用乙○○、甲○○之名義刷卡消費
    之事實，復有臺北縣政府警察局贓證物認領保管收據1 紙、
    中國信託商業銀行信用卡、台新銀行信用卡、誠泰銀行信用
    卡被冒刷之交易明細表各1 份、花旗銀行信用卡被冒刷之交
    易明細表3 份及如附表所示之簽帳單影本8 紙附卷可稽，是
    依被害人之指訴及上開交易明細表、簽帳單、贓物認領保管
    收據等補強證據皆足資證明被告於本院審理中所為之上開任
    意性自白具有相當程度之真實性，而得使本院確信被告前述
    自白之犯罪事實確屬真實，從而依刑事訴訟法第156 第1 項
    、第2 項之規定，本院自得依被告之自白及各該補強證據認
    定被告確有為前述犯行。綜上所陳，本案事證明確，被告犯
    行堪可認定，應依法論科。
二、論罪科刑：
    (一)查消費商店一式三聯（第一聯持卡人存根、第二聯商店
        存根、第三聯收單存根）或一式二聯（無前揭第三聯）
        之簽帳單，其中第一聯持卡人存根聯供自己留存，第二
        聯商店存根聯係交特約商店留存，以日後供對帳用之依
        據，第三聯收單存根則表示持卡人同意依信用卡使用約
        定，一經使用或訂購物品，均應按所示之全部金額付款
        予發卡銀行，特約商店得據此向收單銀行、發卡銀行表
        示持卡人消費證明之私文書。是以信用卡作為支付方法
        之交易行為，不論特約商店所使用之簽帳單係一式三聯
        或一式二聯，持卡人在特約商店已填妥交易標的及金額
        等應記載事項之簽帳單上簽名，即係表示持卡人承認有
        此交易行為之意思，該簽帳單之每一聯，自均屬有關權
        利義務證明之私文書，不因其用途不同而有異（最高法
        院89年度臺上字第5820號判決意旨參照）。行為人如於
        此私文書（一般於第一聯）上偽簽署押，因複寫之故而
        於第二、三聯同有該偽簽署押（本案為電子簽單，僅商
        店存根聯需由持卡人簽名，持卡人存根聯則無簽名之複
        寫），表示該等人消費之證明並持以行使，係犯刑法第
        216 條、第210 條行使偽造私文書罪。
    (二)另按無付款意思而冒用他人信用卡，於簽帳單上偽簽他
        人姓名（施用詐術），使特約商店陷於錯誤，誤以為行
        為人即係原持卡人，而交付行為人一定之財物，此一過
        程，核與詐欺取財罪之構成要件相符合，即當特約商店
        因誤信冒用持卡人為真正持卡人，而交付一定之財物，
        此財物交付行為本身，使特約商店喪失持有，妨害其使
        用財物本身之機能，即為損害，特約商店即是被害人，
        即使特約商店可從發卡銀行請求支付帳款，對其全體財
        產而言並無減少亦然，又按詐欺罪並不以被詐欺者與處
        分行為人同一為必要，只須被詐欺者處於有處分其財產
        之地位，而處分行為人有服從命令之義務，而為財產之
        處分，亦即財物之交付，仍受被詐欺者之意思支配；發
        卡銀行與特約商店間訂有契約，特約商店依契約負有對
        持有發卡銀行所發之信用卡之人刷卡購物時，交付財物
        之義務，亦即特約商店須依發卡銀行之指示而交付財物
        ，特約商店亦可依契約向發卡銀行請領價款，嗣持卡人
        未依約於限期內清償買賣價金，發卡銀行雖係被害人，
        惟刷卡者所詐得者仍係財物，並非利益。況行為人主觀
        上之犯意應係詐取所購買之貨物，並非發卡銀行預墊貨
        款之利益，且其施用詐術行騙之對象係特約商店之售貨
        人員，非發卡銀行，而特約商店亦因其所為陷於錯誤而
        交付財物，是該當於刑法第339 條第1 項之詐欺取財罪
        。
    (三)核被告所為，係犯刑法第320 條第1 項竊盜罪、第216
        條、第210 條之行使偽造私文書罪及同法第339 條第1
        項之詐欺取財罪。被告於簽帳單上偽造「乙○○」、「
        甲○○」署押之行為，係偽造私文書之部分行為，其偽
        造私文書後，復持以行使，偽造之低度行為為行使之高
        度行為所吸收，均不另論罪。又被告先後2 次竊盜及多
        次行使偽造私文書及詐欺取財犯行，均時間緊密，犯罪
        構成要件相同，顯均係基於概括犯意反覆為之，均為連
        續犯，應各依刑法第56條之規定以一罪論，並加重其刑
        。另被告所犯上開三罪間，有方法、結果之牽連犯關係
        ，應從一重論以連續行使偽造私文書罪。又被告丙○○
        於為本件犯罪後，在未為有偵查犯罪職權之公務員發覺
        前，即主動向台北縣政府警察局淡水分局承辦員警周嘉
        憲自承犯行，且接受審判等情，業據證人周嘉憲於檢察
        官偵查中證述屬實（詳見93年度偵字第10091 號卷第76
        頁偵訊筆錄），符合自首之要件，應依刑法第62條前段
        之規定，減輕其刑，並依法先加後減之。爰審酌被告前
        因犯侵占罪經本院判處罪刑確定，現仍於緩刑期間，竟
        未悔改，不知以己力賺取財物，圖以竊盜及盜刷信用卡
        之方式，快速取得財富，其行為亟待矯正，觀念實有偏
        差，本應予以嚴懲，惟姑念其犯罪後坦承犯行，並已賠
        償被害人損害，有和解書2 紙存卷可參，頗有悔意等一
        切情狀，量處如主文所示之刑，並諭知易科罰金之折算
        標準。
三、沒收：
    又偽造之印章、印文或署押，不問屬於犯人與否，沒收之，
    刑法第219 條定有明文。故如附表所示信用卡簽帳單存根聯
    上被告偽造之「乙○○」、「甲○○」署押，均應依刑法第
    219 條之規定，宣告沒收。
據上論斷，應依刑事訴訟法第273 條之1 第1 項、第299 條第1
項前段、刑法第56條、第320 條第1 項、第216 條、第210 條、
第339 條第1 項、第55條、第62條、第41條第1 項前段、第219
條，罰金罰鍰提高標準條例第1 條前段、第2 條，判決如主文。
本案經檢察官鄭嘉欣到庭執行職務
中　　華　　民　　國　　94　　年　　9 　　月　　28　　日
                  刑事第三庭法  官  汪梅芬
以上證明與原本無異
如不服本判決，應於判決送達後10日內，向本院提出上訴。
                            書記官  林旻弘
中　　華　　民　　國　　94　　年　　9 　　月　　28　　日
附錄論罪法條：
刑法第216條：
行使第210 條至第215 條之文書者，依偽造、變造文書或登載不
實事項或使登載不實事項之規定處斷。
刑法第210條：
偽造、變造私文書，足以生損害於公眾或他人者，處5 年以下有
期徒刑。
刑法第320條第1項：
意圖為自己或第三人不法之所有，而竊取他人之動產者，為竊盜
罪，處5 年以下有期徒刑、拘役或500 元以下罰金。
刑法第339條第1項：
意圖為自己或第三人不法之所有，以詐術使人將本人或第三人之
物交付者，處5 年以下有期徒刑、拘役或科或併科1,000 元以下
罰金。
附表：
┌──┬───────┬──────────┬─────┬─────────┬───────┐
│編號│消費時間      │特約商店名稱及地址  │刷卡金額（│盜刷之信用卡      │偽造之署押    │    │
│    │              │                    │新臺幣）  │                  │              │    │
├──┼───────┼──────────┼─────┼─────────┼───────┤
│  │94年5 月17日14│芸山電話百貨商行（臺│16,100元  │乙○○所有中國信託│信用卡簽帳單商│
│    │時5分許       │淡水鎮○○路282號） │          │銀行信用卡（卡號：│店存根聯上偽簽│
│    │              │                    │          │0000000000000000）│「乙○○」署押│
│    │              │                    │          │                  │一枚（一式二聯│
│    │              │                    │          │                  │）            │
├──┼───────┼──────────┼─────┼─────────┼───────┤
│  │94年5 月17日14│芸山電話百貨商行（臺│16,100元  │乙○○所有中國信託│信用卡簽帳單商│
│    │時7分許       │淡水鎮○○路282號） │          │銀行信用卡（卡號：│店存根聯上偽簽│
│    │              │                    │          │0000000000000000）│「乙○○」署押│
│    │              │                    │          │                  │一枚（一式二聯│
│    │              │                    │          │                  │）            │
├──┼───────┼──────────┼─────┼─────────┼───────┤
│  │94年5 月24日13│震旦行中正店（臺北縣│5,580元   │甲○○所有花旗銀行│信用卡簽帳單商│
│    │時49分許      │鎮○○○路61號）    │          │信用卡（卡號：4311│店存根聯上偽簽│
│    │              │                    │          │000000000000）    │「甲○○」署押│
│    │              │                    │          │                  │一枚（本件為電│
│    │              │                    │          │                  │子簽單，僅商店│
│    │              │                    │          │                  │存根聯需由持卡│
│    │              │                    │          │                  │人簽名，持卡人│
│    │              │                    │          │                  │存根聯則無簽名│
│    │              │                    │          │                  │之複寫）      │
├──┼───────┼──────────┼─────┼─────────┼───────┤
│  │94年5 月24日14│華歌爾淡水店（臺北縣│7,340元   │同上              │同上          │
│    │時08分許      │鎮○○路38號）      │          │                  │              │
│    │              │                    │          │                  │              │
├──┼───────┼──────────┼─────┼─────────┼───────┤
│  │94年5 月24日14│長豐體育用品專賣店（│6,380元   │同上              │信用卡簽帳單商│
│    │時18分許      │縣淡水鎮○○路73號）│          │                  │店存根聯上偽簽│
│    │              │                    │          │                  │「甲○○」署押│
│    │              │                    │          │                  │一枚（一式二聯│
│    │              │                    │          │                  │）            │
├──┼───────┼──────────┼─────┼─────────┼───────┤
│  │94年5 月24日14│黛比服飾店（臺北縣淡│16,600元  │甲○○所有台新銀行│信用卡簽帳單商│
│    │時57分許      │英專路8-4號）       │          │信用卡（卡號：4050│店存根聯上偽簽│
│    │              │                    │          │000000000000）    │「甲○○」署押│
│    │              │                    │          │                  │一枚（一式二聯│
│    │              │                    │          │                  │）            │
├──┼───────┼──────────┼─────┼─────────┼───────┤
│  │94年5 月24日15│啥米亞東皮飾（臺北縣│8,600元   │甲○○所有誠泰銀行│信用卡簽帳單商│
│    │時08分許      │鎮○○路56之1號1樓）│          │信用卡（卡號：4579│店存根聯上偽簽│
│    │              │                    │          │000000000000）    │「甲○○」署押│
│    │              │                    │          │                  │一枚（本件為電│
│    │              │                    │          │                  │子簽單，僅商店│
│    │              │                    │          │                  │存根聯需由持卡│
│    │              │                    │          │                  │人簽名，持卡人│
│    │              │                    │          │                  │存根聯則無簽名│
│    │              │                    │          │                  │之複寫）      │
├──┼───────┼──────────┼─────┼─────────┼───────┤
│  │94年4 月24日15│明樣3C電腦專門店（設│30,498元（│甲○○所有花旗銀行│信用卡簽帳單商│
│    │時25分許      │臺北縣淡水鎮○○路60│後因產品有│信用卡（卡號：4311│店存根聯上偽簽│
│    │              │號                  │瑕玼退貨並│000000000000）    │「甲○○」署押│
│    │              │                    │經銷帳）  │                  │一枚（一式二聯│
│    │              │                    │          │                  │）            │
└──┴───────┴──────────┴─────┴─────────┴───────┘
